【裁判字號】    88,易,4582
【裁判日期】    890320
【裁判案由】    業務侵占
【裁判全文】
臺灣板橋地方法院刑事判決                        八十八年度易字第四五八二號
    公  訴  人  臺灣板橋地方法院檢察署檢察官
    被      告  丙○○
右列被告因侵占案件，經檢察官聲請簡易處刑（八十八年度偵字第一五五五二號），
本院板橋簡易庭移送前來（八十八年度板簡字第一一○八號），本院改依通常程序判
決如左：
    主  文
丙○○連續意圖為自己不法之所有，而侵占對於業務上所持有之物，處有期徒刑陸月
。
    事  實
一、丙○○於民國（下同）八十一年間曾犯有貪污罪，嗣經臺灣高等法院花蓮分院於
    八十五年三月二十五日更審判處有期徒刑二年八月，褫奪公權二年，而於八十六
    年三月十三日判決確定；嗣經發監執行，而於八十七年六月四日假釋出監（指揮
    書執畢日期為八十八年十二月二十日）；隨後丙○○在假釋中，於八十七年七月
    間受僱於坐落在臺北縣板橋市○○○路一七三號四樓丁○○所設立之甲○○○○
    管理維護股份有限公司（簡稱上大公司），嗣經上大公司委派丙○○自八十七年
    十一、十二月間起至八十八年十月間在臺北縣土城市○○路○段二三九巷青城桔
    市大廈社區擔任現場總幹事，負責該大廈社區行政事務之管理（包括代為收取該
    大廈社區住戶之管理費、並代繳社區公共水電費及其他雜支、社區維護與督導警
    衛及清潔等工作），為從事業務之人；詎其於擔任前開青城桔市大廈社區現場總
    幹事期間，於假釋中猶不知悔改，竟萌貪念，復基於意圖為自己不法所有之概括
    犯意，自八十八年四月中旬起至八十八年六月五日止，在其上揭青城桔市大廈社
    區工作地點，原應依規定將其向社區住戶所代收之管理費先行存入青城桔市大廈
    社區向住戶戊○○借用之台北縣土城鄉（已改為市）農會帳戶內（帳號為：000
    00000000000號，按該青城桔市社區尚未辦理登記，故無法以社區管理委員會名
    義辦理開戶），詎其並未依規定予以存入該帳戶，竟私擅連續三次將其向住戶所
    收取之業務上掌管持有之管理費予以侵占挪用（自八十八年四月中旬起至同年四
    月三十日止一次，八十八年五月一日起至同年五月三十一日止一次，八十八年六
    月一日起至同年六月五日止一次，共計三次）共計侵占款項為十八萬四千二百十
    五元（起訴書誤載為四十一萬七千五百四十九元）；嗣經上大公司發覺帳目不符
    ，而獲悉丙○○涉有侵占上開青城桔市大廈社區管理費。
二、案經上大公司代表人丁○○告發（起訴書誤載為告訴）後，經臺灣板橋地方法院
    檢察署檢察官偵查起訴。
    理  由
一、右揭事實，已據被告丙○○於本院調查時，經本院諭知被告丙○○本人與上開大
    廈社區管理委員會第一屆財務委員乙○○對帳會算結果，證實被告丙○○確實侵
    占挪用前開社區住戶之管理費共計十八萬四千二百十五元無訛等情（即收入減掉
    支出，再減掉銀行結存；亦即收入0000000減掉支出916431等於684110；再減掉
    銀行結存499895等於184125）除據證人乙○○於本院調查時證稱屬實外（本院刑
    事卷第七十頁，第一○七頁背面至第一○九頁，第一一一頁），並經被告丙○○
    於本院調查與審理時供稱明確（本院刑事卷第一○八頁至第一○九頁，第一二三
    頁，第一二五頁至第一二九頁），且有證人乙○○提出之87年12月1日至88年6月
    5日青城桔市大廈社區管理費收入及支出說明會算表一張和青城桔市大廈管理委
    員會月報表六張及台北縣土城鄉農會存摺一張各在卷足憑（以上均影本，見本院
    刑事卷第一一一頁至第一一八頁，第五○頁至第五十三頁）。
二、按上開青城桔市社區尚未辦理登記，故無法以社區管理委員會名義辦理開戶，因
    而向該社區住戶戊○○借用其本人之台北縣土城鄉（已改為市）農會帳戶（帳號
    為：00000000000000號）以供該大廈社區住戶管理費之存放；而依規定被告丙○○原應將其向社區住戶所代收之管理費先行存入青城桔市大廈社區所借用之前開
    住戶戊○○之上揭土城鄉農會帳戶內，詎被告丙○○竟未依規定將其所代收取之
    住戶之管理費予以存入前開戊○○之農會帳戶內，反而予以私擅侵占挪用等情，
    除據證人戊○○和乙○○於本院調查時證稱屬實外（本院刑事卷第四十六頁至第
    四十七頁，第六十九頁）；並據被告丙○○於本院審理時供承明確（本院刑事卷
    第一二三頁，第一二四頁）。綜上調查，本件事證已臻明確，被告犯行應堪認定
    。
三、另公訴人起訴書雖認為被告丙○○侵占前開青城桔市大廈社區管理費四十一萬七
    千五百四十九元云云，惟公訴人僅憑上大公司代表人丁○○於偵查中單方面之說
    詞及該公司代表人丁○○所自行擬具之結算表一紙為其憑據；實據上並未提出被
    告丙○○侵占之確實依據；而被告丙○○事後於本院調查時，亦否認有侵占上開
    四十一萬七千五百四十九元之眾多金額；嗣經本院再予向前揭第一屆財務委員乙○○訊問調查，並調出上開借用戊○○之農會帳戶對帳；隨後由而被告丙○○與
    該財務委員乙○○對帳會算結果，證實被告丙○○侵占之確實金額為十八萬四千
    二百十五元無訛，此業經該證人乙○○證稱明確，並據被告丙○○於本院供承在
    卷；故被告丙○○所侵占之正確金額應以本院所調查之上開十八萬四千二百十五
    元為依據，併此敘明。
四、查被告丙○○係上大公司派駐於座落臺北縣土城市○○路○段二三九巷青城桔市
    大廈社區擔任現場總幹事，負責該大廈社區行政事務之管理，包括代為收取該大
    廈社區住戶之管理費、並代繳社區公共水電費及其他雜支、社區維護與督導警衛
    及清潔等工作，為從事業務之人；被告將前開代收之住戶管理費私擅予以侵占挪
    用，核其所為係犯刑法第三百三十六條第二項之業務侵占罪。被告先後三次業務
    侵占犯行，時間緊接，犯罪構成要件相同，顯均係基於概括之犯意反覆為之，均
    應依連續犯之規定論以一罪（不予加重其刑）。爰審酌被告之犯罪動機、目的、
    手段與所侵占款項數額和所生危害及其有事實欄所述之犯罪執行前科，於假釋中
    再犯本罪（此有臺灣高等法院檢察署刑案紀錄簡覆表一紙足稽及被告提出之監獄
    假釋證明書影本一紙）；惟其於犯後已坦承犯行，態度良好，已有悔意；且於犯
    後已將其所侵占之款項先行匯款賠償雇主上大公司與上開青城桔市社區所借用之
    戊○○之農會帳戶內，此有匯款回條影本四紙在卷足憑，並經上大公司代表人丁○○於本院調查時供稱屬實且表示願予宥恕被告等一切情狀，量處如主文所示之
    刑，以資懲儆。因本件被告於假釋中再犯罪，不合於緩刑宣告之要件，故公訴人
    請求本院予以被告宣告緩刑云云，於法不合，故不予對被告宣告緩刑，併此敘明
    。
據上論斷，應依刑事訴訟法第二百九十九條第一項前段、第四百五十二條、刑法第五
十六條、第三百三十六條第二項、罰金罰鍰提高標準條例第一條前段，判決如主文。
本案經檢察官鄭嘉欣到庭執行職務。
中      華      民      國      八十九      年      三    月    二十    日
                                  臺灣板橋地方法院刑事第一庭
                                            法  官  陳  坤  地
右正本證明與原本無異。
如不服本判決，應於判決送達後十日內向本院提出上訴狀 (應附繕本) ，上訴於
臺灣高等法院。
                    書記官  鄔  維  玲
中      華      民      國      八十九      年      三    月  二十九    日
附錄本案論罪科刑法條全文：
    第三百三十六條第二項：對於業務上所持有之物，犯前條第一項之罪者，處六月
                          上、五年以下有期徒刑，得併科三千元以下罰金。


司法院資訊處製作；財團法人民間司法改革基金會備份。
